最高法院刑事判決　　　　　　　　　　　　　　　九十三年度台上字第二六０三號
　　上　訴　人　甲○○
　　　　　　　　乙○○
　　　　　　　　　　　　（另案在台灣桃園監獄執行）
右上訴人等因搶奪案件，不服台灣高等法院中華民國九十二年八月十二日第二審判決
（九十年度上訴字第二九三四號，起訴案號：台灣板橋地方法院檢察署八十九年度偵
字第一二六三六號），提起上訴，本院判決如左：
    主　文
上訴駁回。
    理  由
一、上訴人乙○○部分
按刑事訴訟法第三百七十七條規定：上訴於第三審法院，非以判決違背法令為理由，
不得為之。是提起第三審上訴，應以原判決違背法令為理由，係屬法定要件，如果上
訴理由狀未依據卷內訴訟資料，具體指摘原判決不適用何種法則或如何適用不當，或
所指摘原判決違法情事，顯與法律規定得為第三審上訴理由之違法情形，不相適合時
，均應認其上訴為違背法律上之程式，予以駁回。本件原判決綜合全部卷證資料，認
上訴人乙○○有其事實欄所載之犯行，已詳敘所憑之證據與認定之理由。對於乙○○
辯稱：伊與上訴人甲○○等人搶奪被害人黃春鶯後，黃春鶯所騎機車未與彼等駕駛之
廂型車碰撞，亦未跌倒，搶奪地點距黃春鶯倒地位置約一千公尺，黃春鶯之死亡與彼
等之搶奪犯行無關，伊於警詢時遭警員刑求，警員調查詢問時距案發已半年多，伊就
細節記憶不清，祇好配合警方之說法而為陳述云云，認係卸責之詞，不足採信，亦依
調查所得證據，逐一加以指駁及說明。因而撤銷第一審此部分之科刑判決，改判依牽
連犯關係從一重仍論處乙○○共同連續意圖為自己不法之所有，搶奪他人之動產，因
而致人於死罪刑（處有期徒刑八年）。從形式上觀察，並無違背法令之情形存在。乙
○○仍表不服，提起第三審上訴，其上訴意旨略以：原判決事實認定搶奪被害人潘明
玉部分，係甲○○與共同被告潘世圳（業經判處罪刑確定）所為，得手後其二人將財
物交給伊而已，乃竟以結夥三人行搶判處罪刑，有判決不適用法則或適用不當之違法
；依黃春鶯所受傷害、就醫三天後才死亡、警方製作之道路交通事故調查報告表與現
場圖、證人王蔡錦霞證稱有聽見黃春鶯回答是自己跌倒等事證，可見黃春鶯係被搶奪
，機車與廂型車擦撞倒地後，猶不知被搶，慌忙起身將機車放倒，因發現皮包不見了
，以為掉落地上，遂未戴回安全帽即急跑至快車道尋找，又不慎跌倒，致遭其他不明
之載菜車輛自左衝撞而受傷，其死亡與伊等之搶奪行為無關。原審未傳喚負責為黃春
鶯治療之醫師，查明黃春鶯之傷勢是否無法回憶案發經過，未查明案發時地上之掉落
物為何物，對有利之證據復未說明不予採信之理由，逕行臆測黃春鶯死亡之原因，有
判決理由不備、矛盾及應於審判期日調查之證據未予調查之違法云云。惟查犯罪事實
之認定、證據之取捨及其證明力如何，乃事實審法院自由判斷之職權，如其取捨判斷
不違背經驗法則與論理法則，即不得指為違法，而據為上訴第三審之理由。本件原判
決認定甲○○與潘世圳共同搶奪潘明玉，理由亦說明潘明玉被搶部分，僅甲○○與潘
世圳為共同正犯，乙○○係基於概括犯意，與甲○○共同搶奪被害人丁鳳鳴財物，又
與甲○○及潘世圳三人共同搶奪黃春鶯財物，致黃春鶯死亡，乃論處其共同連續意圖
為自己不法之所有，搶奪他人之動產，因而致人於死罪，顯無上訴意旨所指認定其共
同搶奪潘明玉之違法情事。又被害人騎乘機車於道路行駛中，因背後突來之拉扯，致
其人車於瞬間倒地，尤其頭、胸部撞擊地面或碰撞汽車，會使處於慌亂下之被害人無
法正確了解當時究竟發生何事，甚至會失去某段時間之記憶，此乃一般常識，為公眾
週知之事實。本件原審已詳細說明黃春鶯原騎機車沿慢車道行駛，乙○○與甲○○、
潘世圳三人駕駛廂型車自其左後方逼近，乙○○突然下手搶奪黃春鶯跨肩斜背之皮包
，致黃春鶯遭拉扯而重心不穩，機車向左偏斜，與該廂型車碰撞後倒地受傷，黃春鶯
經治療三天後仍不治死亡，其死亡結果與乙○○等三人之搶奪行為間如何有相當因果
關係，王蔡錦霞之證言何以不足為乙○○有利證明之論據與所憑之理由，核無違背客
觀存在之經驗法則與論理法則，自屬原審採證認事之適法職權行使。且本件待證事實
已甚明確，自無傳訊負責治療黃春鶯之醫師或查明現場掉落物為何物之必要性。上訴
意旨或徒憑己意，為單純之事實上爭執，或係對原審認事、採證之職權行使及已詳為
論斷之事項，恣意爭辯，均非依據卷內訴訟資料具體指摘原判決有何違背法令，自不
足據以辨認原判決已具備違背法令之形式要件，應認其上訴違背法律上之程式，予以
駁回。
二、上訴人甲○○部分
查第三審上訴書狀，應敘述上訴之理由，其未敘述者，得於提起上訴後十日內補提理
由書於原審法院，已逾上述期間，而於第三審法院未判決前仍未提出上訴理由書狀者
，第三審法院應以判決駁回之，刑事訴訟法第三百八十二條第一項、第三百九十五條
後段規定甚明。本件上訴人甲○○不服原審判決，於九十三年二月二十七日提起上訴
，並未敘述理由，迄今逾期已久，於本院未判決前仍未提出，依上開規定，其上訴自
非合法，亦應予駁回。
據上論結，應依刑事訴訟法第三百九十五條，判決如主文。
中　　　華　　　民　　　國　　九十三　　年　　　五　　　月　　 十九 　　日
                              最高法院刑事第十一庭
                                  審判長法官  張　淳　淙
                                        法官  謝　俊　雄
                                        法官  蘇　振　堂
                                        法官  張　春　福
                                        法官  呂　丹　玉
      右正本證明與原本無異
                                              書  記  官
中　　　華　　　民　　　國　　九十三　　年　　　五　　　月　　三十一　　日
                                                                      Ｒ
